【裁判字號】    95,易,669
【裁判日期】    951004
【裁判案由】    竊盜
【裁判全文】
臺灣板橋地方法院刑事判決               95年度易字第669號
公  訴  人  臺灣板橋地方法院檢察署檢察官
被      告  乙○○
上列被告因竊盜案件，經檢察官提起公訴（94年度偵字第11192
號），本院判決如下：
    主  文
乙○○無罪。
    理  由
一、公訴意旨略以：被告乙○○意圖為自己不法之所有，於民國
    94年4 月19日晚上9 時許，竊取丁○○所有之車號GJZ-406
    號重型機車，得手後供己作為代步工具使用。嗣被告於94年
    5 月2 日中午12時許，騎前開機車前往臺北縣三峽鎮○○路
    1 之5 號3 樓，向許玉玲借款新臺幣（下同）5,000 元，除
    言明3 日內還款外，並以上開機車質押予許玉玲，約明屆期
    苟未清償則逕予抵債。後因羅徐郎需機車代步，經林申偉介
    紹，於94年5 月12日下午3 時30分許在臺北縣三峽鎮○○路
    1 號前，以4,000 元向許玉玲購得上開機車。其後羅徐郎於
    94 年5月16日上午11時30分許，騎乘上開車輛途經臺北縣三
    峽鎮插角109 號前，為警攔檢而循線偵悉上情。因認被告涉
    犯刑法第320 條第1 項之竊盜罪嫌等語。
二、按犯罪事實應依證據認定之，無證據不得認定犯罪事實，刑
    事訴訟法第154 條第2 項定有明文。又認定不利於被告之事
    實，須依積極證據，苟積極證據不足為不利於被告事實之認
    定時，即應為有利於被告之認定，更不必有何有利之證據，
    最高法院30年上字第816 號判例可資參照。
三、公訴意旨認被告涉犯刑法第320 條第1 項之竊盜罪，無非係
    以羅徐郎為警查獲時所騎之GJZ-406 號機車，經證人羅徐郎
    、許玉玲、林申偉證明係被告所交付；又被告雖提出協議切
    結書1 紙表示該車係戊○○質押予丙○○，並非伊所竊取，
    但切結書所載車號與上開機車不同，證人戊○○亦證稱未曾
    將上開機車交付丙○○等情，認定被告所辯不實為主要論據
    。惟訊據被告堅決否認有起訴意旨所指之竊盜犯行，辯稱：
    GJZ-406 號機車係戊○○質押予丙○○，後來因為丙○○想
    要購買毒品，所以將該機車交給我，讓我騎機車向許玉玲換
    毒品海洛因0.9 公克，說好車子將來以5,000 元贖回，我並
    沒有竊取該機車等語。經查：
  (一)94年5 月16日上午11時30分許，羅徐郎騎乘車號GJZ-406 號
    重型機車，行經臺北縣三峽鎮插角109 號前時，遇警攔檢，
    經警查知該機車係丁○○所有，於94年4 月5 日16時許（報
    案時間4 月20日，起訴書誤載為4 月19日21時失竊）在臺北
    縣三峽鎮○○路、國光街口失竊，而經警詢問丁○○、林申
    偉、許玉玲後，查知該機車係被告於94年5 月2 日12時許交
    付予許玉玲，嗣再轉賣羅徐郎，此據證人丁○○、林申偉、
    羅徐郎、許玉玲證述明確，且為被告所不否認。
  (二)被告雖不否認曾持GJZ-406 號機車，於94年5 月2 日12時交
    付予許玉玲之事實，惟辯稱該機車係戊○○質押予丙○○，
    丙○○再請伊拿去向許玉玲換毒品等語。而經本院傳喚證人
    丙○○，其到庭證稱：我過去住在友人甲○○家中之期間，
    曾經幫戊○○清償其欠甲○○之25,000元，後來戊○○沒錢
    還我，有一天戊○○騎機車載女友過來，說要把機車押在我
    這裡，等有錢再贖回車子，當時甲○○也在，戊○○就當場
    寫切結書給我，但我沒有去對該機車的車牌，只有對過行照
    ，有一個英文字的形狀比較模糊，其他都沒有錯；後來這輛
    機車被乙○○騎走等語（見本院95年9 月19日審判筆錄），
    另證人甲○○則證稱：我曾經聽丙○○與戊○○談到欠錢的
    事情，也聽過乙○○直接把機車騎走之事，但是確實情形怎
    樣我不知道等語（見本院95年9 月26日審判筆錄）。雖證人
    丙○○、甲○○所述關於戊○○欠款之事，有無以機車質押
    等情所述未見一致，惟被告出質予許玉玲之前開機車，係自
    丙○○處取得，應堪認定。
  (三)而被告與證人丙○○雖一致陳稱上開GJZ-406 號機車係戊○○為清償借款而質押，惟證人戊○○於偵查中即矢口否認，
    其證稱：我在94年3 月、4 月間到甲○○（黑猴）家，因為
    我欠丙○○5,000 元，她叫我簽一張切結書，內容我沒有看
    ，但內容都是假的，我的機車是「圃仔」的，我叫「圃仔」
    幫我脫身，但如何脫身我不知到云云（見偵查卷第82頁）。
    惟觀諸戊○○所簽寫之前開切結書（見偵查卷第67頁），全
    文中簽名共7 處，且每處除經戊○○簽名外，更經其於各處
    按捺指印，戊○○竟稱不知該切結書之內容，已難令人置信
    。且該切結書載明戊○○積欠丙○○25,000元，欲以某機車
    抵償等字據。茍該切結書所載並非實情，戊○○僅欠丙○○
    5,000 元，為何甘心以5 倍之金額簽立切結書？又茍無機車
    質押之事，丙○○如何憑空杜撰而詳載扣留機車等情事？而
    上開偵查過程，與戊○○是否涉嫌竊取GJZ-406 號機車牽涉
    甚深，戊○○為規避責任，對於檢察官所提出之切結書一概
    推諉不知，亦屬人情之常，自不能據戊○○有悖事理之證述
    內容，即推認被告涉有竊盜犯行。
  (四)而公訴人雖質疑上開切結書之日期為94年4 月17日，早於車
    號GJZ-406 號機車之失竊日期94年4 月19日；另外切結書所
    記載質押之車號為ZGQ-406 號，與本案失竊機車GJZ-406 號
    不同，而認為上開切結書與本案無涉，應係被告張冠李戴之
    辯解。惟GJZ-406 號機車雖係94年4 月20日通報失竊，但失
    竊日期應係94年4 月5 日，此據被害人丁○○於警詢時證述
    明確（見偵查卷第16頁），並無日期不符之可言；再者，該
    切結書所載ZGQ-406 號車牌，經本院依職權查詢之結果，全
    國監理單位並未發出此號車牌，有公路監理電子閘門之查詢
    資料在卷為據，參以證人丙○○所證：寫切結書時，我沒有
    去對該機車的車牌，只有對過行照，有一個英文字的形狀比
    較模糊，其他都沒有錯等語（見本院95年9 月19日審判筆錄
    第10頁），而上開兩組車牌，英文字母部分有2 字相同，阿
    拉伯數字則完全相同，依證人丙○○所述，其對照行照時因
    一個英文字的形狀比較模糊而未清楚對照，故於切結書書立
    時造成誤繕之結果，實不無可能。換言之，本院查詢之結果
    ，並無ZGQ-406 號車牌之機車，足見切結書書立當時確實有
    誤繕之情形。而證人丙○○亦表示當時因為行照上有一個英
    文字模糊，故上開切結書所載ZGQ-406 ，是否為GJZ-406 之
    誤繕，並非毫無可疑。況衡以常情，若被告係於事發後補陳
    切結書以脫免責任，為何在補開切結書時將車號錯載？且上
    開切結書，牽連丙○○、戊○○、甲○○等人，被告既未與
    丙○○、戊○○通謀串附，丙○○、戊○○豈可能配合被告
    補書立上開切結書？足見本件被告所提出之切結書並非事後
    為規避竊嫌而虛捏，又內容中所載車號雖有錯誤，但不能排
    除係GJZ-406 車號錯載之可能性，更不能僅憑切結書所載車
    號之出入，即率認被告所提出之切結書出於虛妄，而遽加以
    竊盜罪責。
  (五)綜上所述，由證人丙○○之證述內容，可證明戊○○確實曾
    經質押機車予丙○○，雖然切結書所載車號有誤，亦無法排
    除係GJZ-406 車號誤繕之可能性，是若僅以切結書形式上之
    錯漏，認定被告之竊盜犯嫌，證據實有不足。而證人丁○○
    、林申偉、羅徐郎、許玉玲之證述，僅能證明被告曾騎車號
    GJZ-406 車號之贓車，至於被告有無於94年4 月間竊取上開
    機車，則無任何積極證據為證。此外，本院復查無其他積極
    事證足以證明被告有公訴意旨所指犯行，本件被告犯行不能
    證明，揆以前開說明，應為被告無罪之諭知。至於被告收受
    來路不明之前開贓車，是否具有贓物之認識，此部分是否另
    涉其他罪嫌，因與起訴事實截然有別，且非在檢察官起訴範
    圍內，本院自無從涉入審理，附此敘明。
據上論斷，應依刑事訴訟法第301 條第1 項，判決如主文。
本案經檢察官鄧媛到庭執行職務。
中    華    民    國    95    年    10    月    4     日
                  刑事第十二庭  審判長法  官    徐蘭萍
                                      法  官    林淑婷
                                      法  官    林漢強
上正本證明與原本無異
如不服本判決應於送達後10日內向本院提出上訴狀
                                      書記官    曾千庭
中    華    民    國    95    年    10    月    4     日


司法院資訊處製作；財團法人民間司法改革基金會備份。
